【裁判字號】    97,易,2202
【裁判日期】    971014
【裁判案由】    妨害自由
【裁判全文】
臺灣板橋地方法院刑事判決              97年度易字第2202號
公  訴  人  臺灣板橋地方法院檢察署檢察官
被      告  丁○○
上  一  人
選任辯護人  陳增機律師
被      告  江文峰
上列被告等因妨害自由案件，經檢察官提起公訴（96年度偵字第
23537號），本院判決如下：
    主  文
丁○○、江文峰共同犯恐嚇危害安全罪，各處拘役伍拾日，如易
科罰金，均以新臺幣壹仟元折算壹日。
    事  實
一、丁○○與江文峰為男女朋友，二人前於網路上經營購物網站
    ，並於民國九十六年七月三十一日出售電擊棒一只予乙○○
    之女丙○○，嗣因丙○○不滿該電擊棒售價過高，要求江文
    峰退款或更換等級較高之商品，江文峰以電擊棒售出已經過
    一段時間為由而予拒絕，引起丙○○不滿，丙○○於同年八
    月間起數度在雅虎網站知識網頁內刊登不滿電擊棒交易之訊
    息，經丁○○於網路瀏覽時發現，二人認對網站商譽有負面
    影響，遂與丙○○聯絡要求須將網路上不滿訊息刪除，雙方
    幾經交涉未果，乙○○為免其女遭江文峰等人騷擾，出面與
    江文峰等人洽談並留下手機號碼以為聯絡之用，詎丁○○與
    江文峰竟共同基於恐嚇之犯意聯絡，於民國九十六年八月二
    十五日凌晨一時十五分許，在其等住處即臺北縣板橋市○○○街一二五巷八弄三號四樓，由江文峰以丁○○所有門號0
    000000000號行動電話撥打乙○○所有門號000
    0000000號行動電話，先由丁○○於電話中向乙○○
    恫稱：「我跟你講，我們很多人都一直在注意看，大家都不
    高興。我跟你講，我底下有很多弟弟啦，那些弟弟我都跟他
    們講叫他們不要，稍安勿躁，你聽懂意思嗎？」、「你如果
    覺得那是流氓，我也沒有辦法，對不對。因為我弟弟是在做
    八家將，所以下面很多弟弟在靠我們吃飯，你聽得懂我的意
    思。」等語，江文峰並於上開通話期間以臺語向乙○○恫稱
    ：「你攏麥出門，時間到麥胡北出門，去讓人嚇到」等語，
    使乙○○了解其等有眾多手下聽命行事，只要其等一聲令下
    ，乙○○之生命、身體即可能遭受惡害，因而心生畏懼，致
    生危害於安全。
二、案經乙○○訴由臺北縣政府警察局中和分局報告臺灣板橋地
    方法院檢察署檢察官偵查起訴。
    理  由
一、按被告以外之人於審判外之陳述，雖不符刑事訴訟法第一百
    五十九條之一至第一百五十九條之四之規定，而經當事人於
    審判程序同意作為證據，法院審酌該言詞陳述或書面陳述作
    成時之情況，認為適當者，亦得為證據。當事人、代理人或
    辯護人於法院調查證據時，知有第一百五十九條第一項不得
    為證據之情形，而未於言詞辯論終結前聲明異議者，視為有
    前項之同意，刑事訴訟法第一百五十九條之五定有明文。查
    本件被告及辯護人於言詞辯論終結前，對於下述本院採為認
    定犯罪事實依據之各項供述證據之證據能力，均未聲明異議
    ，復經本院於審理時逐一提示予被告表示意見，本院審酌該
    等供述證據之取得過程並無瑕疵，與本案待證事實間復具有
    相當之關聯性，以之為本案證據並無不當，自得採為本件認
    定事實之基礎，合先敘明。
二、訊據被告江文峰、丁○○固坦承前揭由江文峰撥打電話予乙○○，並由丁○○與乙○○通話，丁○○於通話過程中確曾
    告知乙○○前揭引號所示話語，及通話過程中江文峰在旁，
    江文峰確曾以臺語說前揭引號所示等語之事實，惟均矢口否
    認犯行，被告二人均辯稱：其等撥打電話予告訴人，係要求
    告訴人能刪除網路上損害其等商譽之訊息，以免影響其等網
    站之經營，並無加害之意，丁○○於通話當時已立即向乙○○說明表示前揭話語為個人措辭習慣並非恐嚇，及告訴人提
    起告訴意在求償而非畏懼，與恐嚇罪之要件不合云云。被告
    江文峰則另辯稱：其於通話過程中因告訴人指摘不實情緒激
    動，見丁○○將電話置於一旁，以為通話已經結束，故以臺
    語說前揭話語抒發情緒，係其對丁○○所說的話，非恐嚇告
    訴人云云。辯護人則另辯稱：丁○○前揭引號所示話語，並
    無具體加害內容，自不構成恐嚇危害安全罪行。惟查：
  (一)本件被告二人前因經營網路購物網站，曾出售電擊棒一只予
    乙○○之女丙○○，丙○○因不滿電擊棒售價過高，要求退
    款或更換商品未果，於同年八月間起數度在雅虎網站知識網
    頁內刊登不滿電擊棒交易之訊息，被告二人發現後要求丙○○須將網路不滿訊息刪除，雙方經交涉未果，乙○○出面與
    之洽談並留下手機號碼以為聯絡之用等情，業據被告二人供
    承在卷，核與丙○○於另案偵查時所述情節相符（見臺灣板
    橋地方法院檢察署九十七年度他字第一六四九號卷第二二頁
    ），並有自網路下載之網頁留言資料一份在卷可憑（見同上
    卷第六至一七頁），堪以認定。
  (二)被告甲○○、丁○○前揭由江文峰撥打電話予乙○○，並由
    丁○○與乙○○通話，通話過程中江文峰在旁，於通話過程
    中，丁○○對告訴人告知前揭話語及江文峰曾以臺語說前揭
    話語等事實，業經被告二人供承在卷，並有通聯紀錄在卷可
    憑，且上開通話過程中，被告丁○○、江文峰分別以言詞陳
    述前揭引號所示話語之事實，亦經本院於審理時當庭勘驗電
    話錄音帶內容確認無訛，有言詞辯論筆錄可憑，前揭事實應
    堪認定。
  (三)按恐嚇乃以將加害之事實通知被害人，使被害人生畏懼之心
    ，凡以將來加害人生命、身體、自由、名譽或財產之事告知
    ，而使被害人於心理上產生畏懼之壓力者均屬之，惡害通知
    之方式包括使用言語、文字或動作，明示或默示，直接或間
    接以書信或電話通知等均無不可，且不以發生實害為必要。
    被告二人雖辯稱其等撥打電話目的在要求丙○○能刪除網路
    上不滿訊息，以免影響網站經營，並無加害乙○○之意云云
    ，惟依本件被告丁○○、江文峰於電話中向告訴人所述言詞
    ，當中被告丁○○先稱「大家都不高興」、「我底下有很多
    弟弟啦」、「那些弟弟我都跟他們講叫他們不要，稍安勿躁
    」及「我弟弟是在做八家將，所以下面很多弟弟在靠我們吃
    飯」等語，衡以常情，足以令人了解被告丁○○係在表示其
    有眾多手下聽命行事之意，經與同案被告江文峰緊接在後所
    稱「你攏麥出門，時間到麥胡北出門，去讓人嚇到」等語（
    臺語，國語正確意義為：你都不要出門，時間到不要隨便出
    門去讓人嚇到）結合觀察後，可認被告二人在電話中係向告
    訴人表示將來告訴人出門時，會遭被告二人手下加害之意，
    該等話語在客觀上已足認係對告訴人生命、身體構成危害之
    惡害通知，被告二人辯稱並無加害之意云云，自非可採。
  (四)被告二人又辯稱丁○○於通話當時已立即說明前揭話語為措
    辭習慣並非恐嚇云云，惟本院經核本件雙方通話內容，被告
    丁○○於電話中向告訴人陳述前揭恐嚇言詞後，即對告訴人
    稱「你聽懂意思嗎？」（疑問語氣），丁○○並再度陳述前
    揭恐嚇言詞，而對告訴人稱「你聽得懂我的意思。」（肯定
    語氣），已如前述，此亦經本院於審理時當庭勘驗錄音內容
    確認無誤，依前揭被告丁○○所述言詞一體觀察，可認被告
    丁○○於陳述前揭恐嚇言詞時，仍以疑問及肯定語氣二度詢
    問告訴人是否了解，其唯恐告訴人不解恐嚇之意而二度強調
    之情至為顯然，至被告丁○○於前揭恐嚇言詞後，雖曾向告
    訴人陳述「我南部小孩，所以我講話可能比較難聽」（見本
    院卷(二)第四０頁下半段）、「... 我現在不是說要給你們恐
    嚇怎樣」（見同上卷第四一頁上半段）等語，惟丁○○陳述
    此等話語係在告訴人對之陳述「我聽得很清楚，好，我現在
    有電話錄音」等語之後（見同上卷第四０頁上半段），經本
    院當庭勘驗錄音內容結果，丁○○前開較為緩和之言詞，顯
    然受到告訴人當時表明已進行電話錄音之影響，應係被告丁○○慮及恐嚇言詞已遭告訴人存證，為圖卸責之掩飾之詞，
    前揭所辯自非可採。
  (五)被告另辯稱告訴人提起告訴意在求償並非畏懼，與恐嚇罪要
    件不合云云。惟查，證人丙○○於警詢時已稱其因電擊棒交
    易與被告等人發生糾紛，被告江文峰等人於九十六年八月二
    十三日凌晨至其住處樓下按電鈴騷擾，其父乙○○得知後下
    樓與被告洽談，要求被告勿再騷擾，同時留下手機號碼以為
    聯絡，但之後其父卻遭被告恐嚇等情（見臺灣板橋地方法院
    檢察署九十六年度偵字第二三五三七號卷第一九至二０頁）
    ，且丙○○於本件偵查時並提出簡訊翻拍照片，表示其曾於
    本案發生前遭被告騷擾等情（見臺灣板橋地方法院檢察署九
    十六年度偵字第二三五三七號卷第一０七、一０八頁），可
    見告訴人係因擔心其女遭被告騷擾，安全受影響，因而出面
    與被告洽談並留下手機號碼，本院經核告訴人於留下手機號
    碼之隔日即九十六年八月二十五日凌晨一時十五分許即遭受
    被告電話恐嚇，告訴人並於案發當日上午十一時許即至臺北
    縣政府警察局中和分局錦和派出所提出告訴並向警方求助，
    衡情，告訴人既因擔心其女安全而出面，其出面後隔日凌晨
    即遭被告於電話中出言恐嚇，其就自身安危之確保當已形成
    心理上壓力，此觀其於案發當日上午即前往派出所向警方報
    案求助之情自明，況本件被告江文峰等人甫於同年月二十三
    日凌晨前往告訴人住處按門鈴欲找尋告訴人之女未果，於獲
    得告訴人手機號碼後即於隔日凌晨對告訴人為本件電話恐嚇
    犯行，且被告並於同年月二十五日凌晨零時三十八分許開始
    連續撥打告訴人手機號碼共計四通（本件電話恐嚇之通話為
    第四通），有通聯紀錄在卷可憑（見同偵字卷第八七頁），
    本院審酌被告丁○○向告訴人恫嚇所稱其有眾多手下，可對
    告訴人不利等話語，被告江文峰向告訴人恫嚇所稱告訴人隨
    便出門將有不測等話語，顯係刻意呼應彼等於同年月二十三
    日凌晨前往告訴人住處樓下之行徑，本件被告電話恐嚇犯行
    時間為凌晨時分，及被告前揭撥打告訴人電話情形，認被告
    二人前揭電話恐嚇言詞應已對告訴人造成心理上相當威脅，
    而令告訴人於聽聞後擔心自身生命、身體安全而心生畏懼，
    應無可疑，至告訴人提出告訴後，於雙方洽談和解過程中所
    為之求償表示，對案發當時被告所為足令人心生畏懼之恐嚇
    言詞並不生何影響，被告前揭所辯，自非可採。
  (六)被告甲○○另以其於通話過程中之言詞，係對丁○○所述，
    非恐嚇告訴人，其當時以為通話已經結束云云為辯，惟被告
    丁○○與告訴人通話期間，被告甲○○在一旁以臺語所稱「
    你攏麥出門，時間到麥胡北出門，去讓人嚇到」等語，依當
    時對話情境及內容以觀，其受話對象顯係告訴人無疑，且被
    告江文峰為前開話語時，被告丁○○與告訴人間之對話尚在
    進行中，並無何中斷或結束之情形，此均經本院當庭勘驗確
    認無訛，況被告丁○○於聽聞被告甲○○為上開恫嚇話語後
    ，立即阻止被告江文峰繼續發言而稱：「那個不要講…」，
    亦經本院當庭勘驗確認無誤，此明顯係因丁○○擔心告訴人
    錄音存證而為之勸阻，益見被告江文峰前揭所辯，並非可採
    。至辯護人所辯丁○○所述並無具體加害內容，不構成恐嚇
    云云，惟核前揭被告丁○○所稱恫嚇話語，已足令一般人了
    解其有眾多手下聽命行事，如不配合可能遭受不測之惡害，
    且就被告二人恫嚇話語一體觀察後，已足認可使告訴人了解
    如不配合（將網路不滿訊息刪除），只要其等一聲令下，告
    訴人之生命、身體即可能遭受其等手下惡害，其等所告知之
    加害內容已甚明顯，況恐嚇罪，只要行為人以將來加害之事
    告知被害人使其心生畏懼為已足，不以發生實害為必要，已
    見前述，辯護人所辯，顯係誤會，自非可採。
  (七)綜上所述，被告二人前開所辯，顯係臨訟卸責之詞，尚非可
    足。本件事證明確，被告二人恐嚇犯行堪以認定，均應依法
    論科。
三、核被告二人所為，均係犯刑法第三百零五條之恐嚇危害安全
    罪。被告二人就上開恐嚇犯行，有犯意聯絡及行為分擔，均
    為共同正犯。爰審酌被告二人遇交易爭議，不循法律途徑解
    決，竟為恐嚇犯行，其等犯後猶飾詞狡辯，本應予以重懲，
    惟念其等有正當工作，素行尚佳，因為維護商譽一時失慮致
    罹刑章，及被告之犯罪手段、所生危害程度等一切情狀，各
    量處如主文所示之刑，並均諭知易科罰金之折算標準。
據上論斷，應依刑事訴訟法第二百九十九條第一項前段，刑法第
二十八條、第三百零五條、第四十一條第一項前段，刑法施行法
第一條之一第一項、第二項前段，判決如主文。
本案經檢察官彭聖斐到庭執行職務。
中    華    民    國    97    年    10    月    14    日
                  刑事第十一庭  法  官  陳正昇
以上正本證明與原本無異。
如不服本判決，應於判決送達後10日內敘明上訴理由，向本院提
出上訴狀（應附繕本）。
                                書記官  林文達
中    華    民    國    97    年    10    月    14    日
附錄本案論罪科刑法條：
刑法第305條
以加害生命、身體、自由、名譽、財產之事，恐嚇他人致生危害
於安全者，處 2 年以下有期徒刑、拘役或 3 百元以下罰金。


司法院資訊處製作；財團法人民間司法改革基金會備份。
